臺灣士林地方法院民事簡易判決
                                    111年度士簡字第775號
原      告  汪文聖  
被      告  王韋程  
上列當事人間損害賠償事件，本院於民國111年6月29日言詞辯論
終結，本院判決如下：
    主  文
被告應給付原告新臺幣肆拾伍萬元，及自民國一百一十一年六月
一日起至清償日止，按年息百分之五計算之利息。
訴訟費用新臺幣肆仟捌佰伍拾元由被告負擔。
本判決得假執行。　　
    事實及理由要領
一、原告起訴主張略以：被告明知金融機構帳戶資料係供個人使
    用之重要理財及交易工具，關係個人財產及信用之表徵，且
    政府亦時常宣傳提供自己之金融帳戶予陌生人士使用，常與
    詐欺等財產犯罪密切相關，竟將其所有之國泰世華商業銀行
    帳號000-000000000000號帳戶（下稱國泰世華帳戶）之提款
    卡、提款卡密碼、網路銀行帳號及密碼，以統一超商交貨便
    之方式，寄送予真實姓名年籍不詳之詐欺集團成員，嗣該詐
    欺集團所屬成員利用通信軟體LINE傳送訊息，向原告佯稱可
    引介國際市場投資獲利云云，致原告陷於錯誤，依指示分別
    於民國110年7月28日上午11時14分、23分、33分許，各匯入
    新臺幣（下同）15萬元計45萬元至上開國泰世華帳戶內，隨
    即為詐欺集團成員提領一空，致原告因而受有450000元之損
    害，嗣經原告報警處理，被告雖經臺灣士林地方檢察署以11
    1年度偵字第398號等案為不起訴處分，然被告罔顧政府宣傳
    ，輕易將其存摺、金融卡或其他交易憑證轉讓他人，顯然於
    客觀上容任其國泰世華帳戶為詐欺集團所用，已構成過失之
    侵權行為，爰依侵權行為損害賠償之法律關係提起本件訴訟
    ，並聲明被告應給付原告45萬元，及自起訴狀繕本送達被告
    之翌日起至清償日止，按年息百分之五計算之利息。
二、被告則以：其只是要辦理貸款而已，並無過失等語資為抗辯
    ，並聲明請求駁回原告之訴。
三、得心證之理由：
　㈠按因故意或過失，不法侵害他人之權利者，負損害賠償責任
    ，民法第184條第1項前段定有明文。查原告主張其於前揭時
    地因遭詐欺集團成員詐騙而將45萬元匯至被告所有之國泰世
    華帳戶等事實，業據其提出與其所述相符之匯款證明等件為
    證，且為被告所不爭執，是此部分之事實，堪認為真正；又
    被告因提供前開國泰世華帳戶而涉有幫助詐欺犯行，業經臺
    灣士林地方檢察署111年度偵字第398、535、1296、1679、5
    978號為不起訴處分在案，此有不起訴處分書在卷可稽，並
    經本院依職權調閱上開案件偵查卷宗查閱無訛，且被告對此
    亦不爭執，則此部分之事實，堪信為真實。
　㈡次按，金融帳戶為個人之理財工具，而政府開放金融業申請
    設立後，金融機構大量增加，一般民眾皆可以存入最低開戶
    金額之方式自由申請開設金融帳戶，並無任何特殊之限制，
    因此一般人申請存款帳戶極為容易而便利，且得同時在不同
    金融機構申請多數存款帳戶使用，並無使用他人帳戶之必要
    ，此為一般日常生活所熟知之常識，故除非有特殊或違法之
    目的，並藉此躲避警方追緝，一般正常使用之存款帳戶，並
    無向他人借用、承租或購買帳戶存簿及提款卡之必要。再者
    ，金融帳戶係個人資金流通之交易工具，事關帳戶申請人個
    人之財產權益，進出款項亦將影響其個人社會信用評價；而
    金融帳戶與提款卡、密碼結合，尤具專屬性，若落入不明人
    士，更極易被利用為取贓之犯罪工具，是以金融帳戶具有強
    烈之屬人性及隱私性，應以本人使用為原則，衡諸常理，若
    非與本人有密切關係或特殊信賴關係，實無任意供他人使用
    之理，縱有交付個人帳戶供他人使用之特殊情形，亦必會先
    行瞭解他人使用帳戶之目的始行提供，並儘速要求返還。邇
    來詐欺集團經常利用大量取得之他人存款帳戶，以隱匿其財
    產犯罪之不法行徑，規避執法人員之查緝，並掩飾、確保因
    自己犯罪所得之財物，類此在社會上層出不窮之案件，亦經
    坊間書報雜誌、影音媒體多所報導及再三披露而為眾所周知
    之情事，是以避免此等專屬性甚高之物品被不明人士利用為
    犯罪工具，此乃一般生活所應有之認識。再按，申辦貸款，
    債權人為免所貸出之款項無法收回，於評估是否核貸時，其
    首重者無非在於申貸人是否具有相當之債信，從而無論係向
    金融機構或私人辦理借貸，申貸人所應提供之資料，自應與
    其還款能力攸關，如工作證明、往來薪轉存摺影本、扣繳憑
    單等，或提出相當之物保、人保以資擔保債務之履行，殊無
    要求申貸人提供帳戶存摺及金融卡、密碼之必要，亦難有於
    申貸人不具備相當之債信時，僅要求申貸人提供帳戶存摺、
    金融卡及密碼即同意核貸之情事。
　㈢查被告雖辯稱其係為申辦貸款而寄送國泰世華帳戶之提款卡
    、提款卡密碼、網路銀行帳號及其密碼予詐騙集團成員，並
    無過失云云，然依被告於前開案件偵查中所述內容以觀，該
    自稱貸款業者僅要求被告交付金融帳戶之存摺、提款卡及密
    碼，不需提出任何財力證明或貸款之擔保，而被告亦僅提供
    金融帳戶之提款卡及密碼申貸，顯與一般交易習慣不符；況
    被告對於其欲申貸之對象全未謀面，僅曾以通訊軟體聯繫，
    更完全不知對方之真實姓名、年籍等資訊，可見對方顯非其
    等熟識、瞭解或堪令被告信任之人，且被告於本院言詞辯論
    期日當庭自承先前曾向銀行辦理貸款，當時並未要求提供存
    摺及提款卡以供核貸等語，則被告別無其他方式與借貸款項
    之人聯繫，卻逕將具強烈專屬性之存摺、金融卡或密碼以上
    開方式交予素昧平生、毫無信賴關係之人，且未採取任何保
    障自身權益之措施，致使詐欺集團利用其等所提供之帳戶資
    料實施詐騙，亦難認已盡相當知識經驗之人之注意義務，尚
    難謂無過失責任，則被告上開所辯，尚不足採。是原告依侵
    權行為之法律關係，請求被告負損害賠償責任，於法應屬有
    據。
　㈣又給付無確定期限者，債務人於債權人得請求給付時，經其
    催告而未為給付，自受催告時起，負遲延責任；其經債權人
    起訴而送達訴狀，或依督促程序送達支付命令，或為其他相
    類之行為者，與催告有同一之效力；又遲延之債務，以支付
    金錢為標的者，債權人得請求依法定利率計算之遲延利息；
    又應付利息之債務，其利率未經約定，亦無法律可據者，週
    年利率為百分之五，民法第229條第2項、第233條第1項前段
    、第203條分別定有明文。查本件請求被告給付侵權行為損
    害賠償事件，未經原告舉證證明定有期限，應認屬未定期限
    債務，依上開規定，被告應自受催告時起始負遲延責任，而
    本件起訴狀繕本，業於111年5月31日送達被告，此有送達證
    書附卷可參，是原告就上揭所得請求之金額，尚得請求自刑
    事附帶民事訴訟起訴狀繕本送達之翌日即111年6月1日起至
    清償日止，按年息百分之五計算之利息。從而，原告依上開
    法律關係，求為判決如主文第1項所示，為有理由，應予准
    許。
四、本件事證已臻明確，兩造其餘攻擊防禦方法及舉證，經核與
    判決結果不生影響，無逐一論列之必要，併予敘明。　
五、本件係就民事訴訟法第427條第1項適用簡易程序所為被告敗
    訴之判決，依同法第389條第1項第3款規定，應依職權宣告
    假執行，另依同法第78條之規定職權確定訴訟費用額為4850
    元（第一審裁判費），應由被告負擔。
中　　華　　民　　國　　111 　年　　7 　　月　　20　　日
                  士林簡易庭  法  官  黃雅君
以上正本係照原本作成。　　　　　　　　　
如不服本判決，應於判決送達後20日內，向本院提出上訴狀並應
記載上訴理由，如於本判決宣示後送達前提起上訴者，應於判決
送達後20日內補提上訴理由書（須附繕本）。
中　　華　　民　　國　　111 　年　　7 　　月　  20　　日
                              書記官  吳俊明